臺灣高等法院高雄分院刑事裁定
111年度毒抗字第267號
抗  告  人  
即  被  告  蔡景文


上列抗告人因檢察官聲請觀察勒戒案件，不服臺灣橋頭地方法院
中華民國111年6月7日裁定(111年度毒聲字第222號)，提起抗告
，本院裁定如下：
    主  文
抗告駁回。
    理  由
一、本件原裁定的內容主要為：抗告人即被告蔡景文（下稱被告
    ）基於施用第二級毒品的犯罪故意，於民國110年12月28日
    晚上8點左右，在其友人位於高雄市楠梓區翠屏路的住處，
    施用甲基安非他命1次，經警方查獲後，檢察官聲請裁定將
    被告送勒戒處所觀察、勒戒，原審認檢察官聲請與卷內事證
    及毒品危害防制條例第20條第1項規定相符，故裁定被告「
    令入勒戒處所觀察、勒戒，其期間不得逾2月」。
二、本件抗告的內容主要為：被告與祖父相依為命，且祖母年邁
    需要照顧，被告已經下定決心戒除毒癮，故請撤銷原裁定，
    讓被告有接受戒癮治療的機會。
三、犯毒品危害防制條例第10條之罪者，檢察官應聲請法院裁定
    ，令被告入勒戒處所觀察、勒戒，其期間不得逾2 月，毒品
    危害防制條例第20條第1 項有明文規定。
四、本件被告因於前述時、地施用甲基安非他命，而犯毒品危害
    防制條例第10條第2項的施用第二級毒品犯行，有被告於警
    詢、偵查中的自白、高雄市政府警察局仁武分局大社分駐所
    毒品案件尿液採證代碼對照表、正修科技大學超微量研究科
    技中心111年1月25日尿液檢驗報告在卷可證，自可認定。再
    者，本件被告未曾經觀察、勒戒，有臺灣高等法院被告前案
    紀錄表可以證明，依據前述規定，檢察官聲請裁定將被告送
    勒戒處所觀察、勒戒，而原審予以裁定准許，自屬有據。
五、被告雖然以前述主張提起抗告，然而：
　㈠依據本件檢察官聲請書所載，檢察官因審酌：「被告於偵查
    中經傳喚未到案說明，對司法機關處遇配合度差，難以期待
    有意願接受社區處遇或門診醫療方式完成戒癮」，故認本件
    宜聲請觀察、勒戒。而原審除上述事項外，並考量：「被告
    另因詐欺案件由法院審理中（原審法院111年度金訴字第63
    號），及涉犯傷害、毒品等案件由檢察官另案偵辦中（參見
    臺灣高等法院被告前案紀錄表），客觀上足認日後有難以配
    合戒癮治療之情事；且被告於警詢自承案發前已開始施用甲
    基安非他命，遭警查獲毒品是於110年12月28日所購得（警
    卷第6頁），足認被告熟知購毒管道及生活中對毒品依賴甚
    深，難認其有自制力配合戒癮治療程序，綜此各情顯不宜為
    附命戒癮治療之緩起訴處分」，故准予檢察官所為聲請。經
    核檢察官及原審上述審酌內容，均與卷內事證相符，並無為
    錯誤審酌的情形。因此，檢察官已經詳加審酌卷內事證而行
    使其裁量權，並未有裁量逾越、裁量濫用或裁量怠惰等裁量
    不合法的情形。
　㈡毒品危害防制條例所規定的觀察、勒戒處分，除了是幫助施
    用毒品者戒除毒癮的保安處分外，同時也具有社會保安功能
    ，而被告個人、家庭生活的正常、圓滿，與限制其人身自由
    的相關處分所欲達到的目的，原本就難以兩全，自然無法因
    為被告個人的家庭因素，就可免予為相關處分。
六、綜上所述，原審准予檢察官之聲請，而裁定被告「令入勒戒
    處所觀察、勒戒，其期間不得逾2月」，經核並無不當，故
    被告以上述事由認為原裁定不當而提起抗告，並無理由，應
    予駁回。
七、依刑事訴訟法第412條，裁定如主文。
中　　華　　民　　國　　111 　年　　8 　　月　　24　　日
                  刑事第四庭    審判長法  官  黃建榮
                                      法  官  李嘉興
                                      法  官  陳君杰
以上正本證明與原本無異。
不得再抗告。
中　　華　　民　　國　　111 　年　　8 　　月　　24　　日
　　　　　　　　　　　　　　　　　　　書記官　吳璧娟